臺灣高等法院民事裁定　　　　　　　　 100年度抗字第1057號
抗　告　人　泰阜建設有限公司
法定代理人　劉燕玉
上列抗告人因與相對人黃金霞間假扣押事件，對於中華民國100
年5月18日台灣士林地方法院100年度執事聲字第49號裁定，提起
抗告，本院裁定如下：
    主  文
抗告駁回。
抗告費用由抗告人負擔。
    理  由
一、按債權人就金錢請求或得易為金錢請求之請求，欲保全強制
    執行，得聲請假扣押。而請求及假扣押之原因，應釋明之。
    其釋明如有不足，而債權人陳明願供擔保或法院認為適當者
    ，法院得定相當之擔保，命供擔保後為假扣押，民事訴訟法
    第522條第1項、第526條第1項、第2項分別定有明文。又所
    謂假扣押之原因，依同法第523條規定，係指日後有不能強
    制執行或甚難執行之虞或應在外國為強制執行之情形，如債
    務人浪費財產，增加負擔，或就其財產為不利益之處分，將
    成為無資力之狀態，或將移住遠地、逃匿無蹤、隱匿財產等
    情形（最高法院19年抗字第232號判例參照）。因債權人就
    假扣押之原因，依法有釋明之義務，亦即須提出可使法院信
    其主張為真實之證據，必待釋明有所不足，而債權人陳明願
    供擔保或法院認為適當者，法院始得定相當之擔保，命供擔
    保後為假扣押；若債權人未釋明假扣押之原因，即不符假扣
    押之要件（最高法院94年度台抗字第463號裁定意旨參照）
    。
二、本件抗告人原聲請意旨及抗告意旨略以：兩造於民國（下同
    ）96年5月24日簽訂合建契約，伊公司已依約支付新台幣（
    下同）50萬元保證金，惟相對人未於半年內順利整合合建土
    地，伊公司乃依合建契約之約定，通知相對人解除契約並請
    求返還上開合建保證金。詎相對人均置之不理，顯無返還之
    意，為免日後有不能強制執行之虞，願供擔保，聲請就相對
    人之財產於50萬元之範圍內為假扣押云云。又相對人對伊公
    司之請求毫不置理，難謂無隱匿逃避債務之事實；且相對人
    無固定收入來源，其雖有台北市北投區房地，然已設定遠超
    過該不動產價值之抵押權，亦難謂相對人無脫產之意圖，故
    本件確有日後不能強制執行或甚難強制執行之虞而有假扣押
    之必要；況伊公司已依原法院司法事務官准予假扣押之裁定
    進行假扣押強制執行完畢，原法院以伊公司未就假扣押之原
    因為釋明為由駁回伊之聲請及異議，顯有違誤云云，並提出
    合建契約、支票、存證信函及郵局回執、相對人財產歸屬資
    料清單、98年度綜合所得稅各類所得資料清單、土地及建物
    登記謄本等影本為證。
三、經查：
    (一)本件抗告人提出之契約書、支票、存證信函及回執、等證
      物（見原法院100年司裁全字第109號卷第7頁至第15頁）
      ，僅能作為其就本件假扣押請求原因之釋明，尚無從認其
      已就本件有日後不能執行或甚難執行之假扣押原因為釋明
      。且抗告人所提出之存證信函及回執，雖可釋明其確向相
      對人催告，而相對人亦有收受該存證之事實，惟此事實卻
      足證相對人有固定之居住所，並無移住遠地、逃匿無蹤等
      情事。
    (二)至抗告人提出之相對人財產歸屬資料清單、98年度綜合所
      得稅各類所得資料清單、土地及建物謄本，雖載明相對人
      名下之不動產、投資及營利所得，以及相對人曾將其中台
      北市○○區○○段二小段168地號土地及同區○○街57巷
      28 號4樓房屋於95年4月13日向銀行設定360萬元最高限額
      抵押權；另於96年1月17日就台北市○○區○○段四小段
      57地號土地及同區○○路○段166巷11號4樓房屋向銀行設
      定最高限額抵押權1,116萬元等情（見原法院100年執事聲
      字第49號卷第10頁至第12頁）。惟相對人上開房地設定最
      高限額抵額權之事實，均在兩造簽立合建契約及相對人簽
      收保證金支票之前所發生；且縱然有就不動產辦理貸款，
      以供應用之事實，亦屬社會常情，自難認係脫產行為，亦
      難據此認定相對人有脫產之意圖及已陷於無資力之情事。
    (三)綜上，抗告人對於相對人究竟有何浪費財產，增加負擔，
      或就其財產為不利益之處分，將成為無資力之狀態，移住
      遠地、逃匿無蹤、隱匿財產等情，並未提出任何可供及時
      調查之證據，可使法院信其主張大概為真實。抗告人雖陳
      明願供擔保以代假扣押原因釋明之不足，惟揆諸前開說明
      ，必待其釋明有所不足後，法院始得定相當之擔保，命供
      擔保後為假扣押。從而，原法院維持該法院司法事務官10
      0年4月11日所為裁定，駁回抗告人之聲請，並無不合。抗
      告意旨仍執前詞，指摘原裁定不當，聲明廢棄，為無理由
      ，應駁回其抗告。
四、據上論結，本件抗告為無理由，爰裁定如主文。
中    華    民    國   100    年    9     月    5     日
                  民事第十六庭
                        審判長法  官  王聖惠
                              法  官  呂淑玲
                              法  官  邱瑞祥
正本係照原本作成。
不得再抗告。
中    華    民    國   100    年    9     月    6     日
                              書記官  明祖星